臺灣高等法院臺中分院刑事判決　　　　　　　　　九十一年度上訴字第一○六八號
　　上　訴　人　臺灣彰化地方法院檢察署檢察官
　　被　　　告　庚○○
　　被　　　告　戊○○
　　被　　　告　己○○
　　被　　　告　丙○○
　　共　　　同
　　指定辯護人　本院公設辯護人　乙○○
右上訴人因被告強盜案件，不服臺灣彰化地方法院九十年度訴字第八八四號中華民國
九十一年三月二十二日第一審判決（起訴案號：台灣彰化地方法院檢察署九十年度偵
字第二二八八號），提起上訴，本院判決如左：
    主      文
原判決關於己○○、庚○○、丙○○部分撤銷。
己○○、庚○○、丙○○共同以強暴使人行無義務之事，各處有期徒刑月，如易科
罰金，均以佰元折算壹日。
其他上訴駁回。
    事      實
一、丙○○曾犯賭博罪，經台灣桃園地方法院判處有期徒刑五月（不構成累犯）。己○○受僱為彰化縣溪州鄉○○路一三一號「金馬電子遊戲場」之店長，庚○○在
    同遊戲場任職店員，庚○○於民國九十年三月二十二日下午三時四十分許，因聽
    聞同遊戲場其他女職員告稱丁○○在該遊戲場內以電擊器電擊珠子台以增加分數
    ，庚○○為查明真相並迫使丁○○賠償，即基於強制使人行無義務之事之犯意，
    強拉丁○○至二樓客廳，在該遊戲場玩電動遊戲機之庚○○友人戊○○亦跟隨上
    樓，庚○○隨即強行搜查丁○○身上物品，嗣發現丁○○上衣口袋內有一組電擊
    器，丁○○坦承作弊，庚○○即以拳頭並持放在店內不詳之人所有之鋁製球棒毆
    打丁○○，戊○○因不滿丁○○作弊作風，亦以拳頭毆打丁○○數拳。庚○○要
    求丁○○取出身上全部物品，丁○○不得已而將皮夾交給庚○○，庚○○將皮夾
    內新台幣(下同)六千元及身分證、健保卡等證件取出，與皮夾同放置桌上，並通
    知外出之店長己○○返回。適己○○之友人丙○○亦至該遊戲場找己○○，己○○與丙○○二人一同上至二樓客廳，戊○○即下樓繼續玩電動遊戲機（戊○○部
    分不構成強制罪）。己○○、丙○○基於與庚○○共同強制使丁○○賠償損害之
    犯意聯絡，三人共同以拳頭毆打丁○○，庚○○並持上開鋁棒毆打丁○○（傷害
    部分未據告訴），直到丁○○跪在地上。己○○除強行收取桌上丁○○所有之現
    金六千元外，又要求丙○○駕駛汽車與庚○○一同強押丁○○前往西周郵局提款
    一萬元後返回該遊戲場交付己○○，己○○再強令被害人簽發面額五萬元之本票
    一紙，並扣留被害人身分證及健保卡，方始讓丁○○離去。嗣經丁○○報警，經
    警查獲，扣得鋁棒一支及丁○○所有之身分證、健保卡及其簽發之本票各一紙。
二、案經丁○○訴由彰化縣警察局北斗分局報告臺灣臺彰化方法院檢察署檢察官偵查
    起訴。
    理      由
甲、被告己○○、庚○○、丙○○部分：
一、訊據己○○、庚○○、丙○○坦承有於右開時、地因發現被害人丁○○有以電擊
    器干擾電子遊戲機而加以毆打並取其現金共一萬六千元及收受被害人簽發之本票
    等情，惟均否認有強制行為。己○○辯稱：是我店裡的店員告訴我，有人用電擊
    器干擾珠子台，我才要丁○○到樓上談話。雖然有打他幾下，但沒有圍毆。後來
    我要報警，他請我不要報警。因珠台受損，我不知道修理要多少錢，丁○○自願
    付款，又說沒錢，我看到他身上有提款卡，要庚○○及丙○○帶他去提款，以便
    向老闆交代。後來他交給我六千元，並簽下本票，雙方談妥，俟修理後再結算，
    並沒有強制他的意思。只有和丁○○談判，並沒有作違法行為等語。庚○○辯稱
    ：我只是受僱員工，發現顧客破壞機台，才打他並打電話要己○○回來處理，他
    們之間的約定，我不清楚，並沒有犯法的意思，是怕他身上有兇器，才要他將口
    袋的東西拿出來看。後來我和丙○○和丁○○一同去領款，他又開出本票，但怕
    他跑掉，所以他又交出身分證、駕照等文件作押。沒有限制丁○○自由，也沒有
    圍毆他。至於修理機器部分，因為事先不知道需要多少費用，才與丁○○談妥，
    先由他付費用，將來多退少補等語。丙○○辯稱那天我湊巧去那兒，因為丁○○
    要去領錢，己○○說我有車，才要我開車載他去。我回店裡後，就離開了，其他
    的事我不清楚等語。
二、查右開事實，業據被告等於警訊時供認不諱，核與被害人於警、偵訊等指訴被害
    情節相符，並有經警在上開遊戲場查獲被害人之身分證、健保卡及簽發之本票各
    一紙，並庚○○持以毆打被害人之鋁棒一支扣案可稽。雖被害人於警訊時陳稱遭
    受被告四人強取財物，於九十年四月十一日檢察官初次偵訊時改稱係自願賠償遊
    場之損失，簽發本票及提款經過亦為出於自由意志，並非遭到強迫等語，其後於
    九十年六月十一日偵訊時復改稱當時處於無法抵抗之狀態，本票也是被強迫簽發
    等語，於原審審理中再稱並未遭受強力之逼迫，純係出於自願賠償等語，前後指
    訴不一，然被害人係於九十年三月二十二日下午三時四十分許遭受被告庚○○、
    戊○○毆打，繼遭庚○○搜身，再遭己○○、庚○○、丙○○共同毆打，又由庚○○、丙○○帶同外出提款，返回後再簽發本票，前後歷時數小時，乃被害人於
    同日下午七時三十分許即向彰化縣警察局北斗分局北斗派出所報案並製作筆錄，
    其交付上開現金、本票及文件，顯非出於自願，否則不致於才離開案發地點即向
    警方報案。被害人當時之指訴與被告於同日警訊時之內容互相符合，且被害人係
    遭受毆打後始交付現金、證件並簽發本票，難信其交付現金、證件並簽發本票與
    遭受毆打無關。被害人事後翻異及被告等事後所辯，無非迴護及卸責之詞，均不
    足採信。被告等犯行均堪認定。
三、公訴人認己○○、庚○○、丙○○係共同意圖為自己不法之所有，持棍圍毆被害
    人，使被害人不能抗拒而交付財物，係犯廢止前懲治盜匪條例第五條第一項第一
    款之盜匪罪，惟查被害人確有以自備之電擊器放置在珠子台下方，而使機台上之
    積分增加，藉以延長遊戲時間，且因其干擾結果，當時確使機台受損，已據被害
    人自承在卷，證人即該遊戲場之特約修理人員李焉隆並於偵查中證稱該機台內部
    程式亂掉等語，己○○等就該遊戲場之立場，自認受有損害，被害人應予賠償，
    於常情並無違背。雖分別係該遊戲場之店長、店員，但並無證據證明其二人及丙○○均有維修電玩之專業知識，證人李焉隆證稱損壞之機台修理費僅約為一千元
    至一千五百元等語，此非己○○、庚○○將機台送修前所能了解。己○○供稱損
    壞之電玩是小問題，係委請專業人員檢修受損之機台後所為陳述，尚不得遽採為
    不利己○○等之證據。被害人既陳稱被告等向其表明簽發本票係為了多退少補，
    參以案發當時被告等尚未就損壞之機台送檢修，對於機台損壞程度或是否全毀，
    並不確定，其等為確保損害得完全受償，事先要求被害人提出一定之金額，亦不
    違背經驗法則。被告等辯稱係於修理機台費用尚未確定之前，要求被害人先行提
    出充分之金錢或本票留存抵償，以免將來修理費用過高而無處求償等語，可以採
    信。己○○、庚○○、丙○○之行為固有不當，但其動機既在於確保損害賠償債
    權得以充分行使，難認係意圖自己不法所有，檢察官認被告等有不法所有之意圖
    ，係犯廢止前懲治盜匪條例第五條第一項第一款之盜匪罪，容有誤認，核被告等
    所為，係犯刑法第三百零四條第一項強制使人行無義務之事之罪。檢察官起訴法
    條尚有未洽，惟其起訴之基本事實相同，應變更起訴法條。原法院以己○○、庚○○、丙○○之犯罪不能證明，諭知無罪之判決，即有未洽，檢察官上訴意旨認
    其三人有強盜犯行，雖無理由，但仍認其應負刑事責任部分則有理由，原判決此
    部分應予撤銷改判。審酌被告等因被害人干擾機台，不循正當途徑解決而為強制
    犯行，事後坦承犯行（除被害人係自願賠償部分外），並與被害人達成和解，態
    度良好等一切情狀，量處如主文示之刑，並諭知易科罰金之折算標準。扣案鋁棒
    非被告等所有，不予宣告沒收。
乙、被告戊○○部分：
一、公訴意旨另以：戊○○為庚○○之朋友，於九十年三月二十三日下午三點四十分
    許，與己○○、庚○○、丙○○基於共同不法所有之犯意聯絡，緣被害人於上述
    時地以電擊器電擊珠子台，為庚○○發現後強拉上樓，戊○○隨後上樓，二人先
    毆打被害人，再命被害人將身上皮包內之現金、證件等物擺在桌上。其後庚○○
    並以電話通知己○○回店內二樓，被告丙○○隨後亦至該處，己○○、丙○○聽
    聞其事後亦毆打被害人，庚○○則再持一支鋁棒毆打被害人使其不能抗拒（上開
    毆打傷害部分均未據告訴），己○○除強行取走桌上被害人所有現金六千元外，
    並要求丙○○開車與庚○○強押被害人前往西周郵局提款一萬元後，返回遊戲場
    將一萬元現金交予己○○，再強迫被害人簽下五萬元本票，並扣留被害人身分證
    及健保卡，方讓被害人離去。因認戊○○係與庚○○、己○○、丙○○共同涉有
    廢止前懲治盜匪條例第五條第一項第一款之盜匪罪嫌等語。
二、訊之戊○○固坦承有毆打被害人之事實，惟否認有強制被害人交付金錢、提款及
    簽發本票犯行。查戊○○雖然參與毆打丁○○，且庚○○搜丁○○身體並令交出
    皮夾之時，戊○○亦在場，然據戊○○於警訊時供稱：「庚○○在丁○○上衣口
    袋搜出作弊用之電擊器一組，隨後庚○○便拿起鋁棒毆打丁○○，我因看不慣丁○○作弊的作風，亦加入毆打丁○○行列‧‧‧‧毆打完後，己○○及丙○○亦
    來到了二樓，我看見他二人上樓後，不久我便至一樓。約過了三十分鐘，我看見
    庚○○及丙○○帶著丁○○外出，約過了二十分鐘，他們三人又返回進入二樓。
    ‧‧‧到了十七時左右，丁○○獨自一人走出‧‧‧當他們外出時沒有向我說要
    做何事，至於庚○○逼迫丁○○簽五萬元本票，我沒有看見，亦不清楚。」而依
    丁○○於警訊時陳稱：「庚○○就按我的肩膀，要我跟他上樓，上二樓客廳後，
    庚○○就搜我的身體，在我上衣口袋找出一組電擊器後，就馬上出手毆打我，同
    時間樓下的戊○○也上來二樓客廳毆打我，再來庚○○就將手上之的皮包拿走，
    ‧‧‧約十幾分鐘後，己○○及丙○○也上來二樓客廳，看見我後兩人就出手‧
    ‧‧」僅指稱戊○○在庚○○搜到電擊器後參與毆打，此後丁○○外出提款、簽
    發本票，並己○○取得共一萬六千元之事實，戊○○均未參與。丙○○於警訊時
    亦供稱：「到二樓我見到我朋友己○○及庚○○和被害人丁○○，連我四人在場
    。」戊○○於與庚○○共同毆打丁○○後即自行下樓，未再上樓，應可認定。審
    酌戊○○並非該遊戲場之員工，被害人如何干擾該遊戲場之機台原與其無關，其
    辯稱係因看不慣被害人作弊的作風，始參與毆打被害人，堪予採信。而戊○○下
    樓時，庚○○係將被害人皮夾內之物品放置桌上，之後如何由己○○取得並被害
    人外出提款及被迫簽發本票，戊○○既不在場，復無證豦證明其與其他被告間有
    共同強制被害人交付財物之犯意聯絡，檢察官起訴戊○○之盜匪犯行不能證明，
    原判決諭知戊○○無罪，於法核無違誤。檢察官上訴指摘此部分判決不當，為無
    理由，此部分之上訴應予駁回。
據上論斷，依刑事訴訟法第三百六十八條，第三百六十九條第一項前段、第三百六十
四條、第三百條、第二百九十九條第一項前段、刑法第二十八條、第三百零四條第一
項、第四十一條第一項、罰金罰鍰提高標準條例第一條前段、第二條，判決如主文。
本案經檢察官甲○○到庭執行職務。
中      華      民      國      九十一  年      十      月      八      日
                                臺灣高等法院臺中分院刑事第九庭
                                      審判長法  官  陳  筱  珮
                                            法　官　康　應　龍
                                            法　官　吳　重　政
右正本證明與原本無異。
檢察官得上訴。
被告不得上訴。
如不服本判決應於收受送達後十日內向本院提出上訴書狀，其未敘述上訴之理由者並
得於提起上訴後十日內向本院補提理由書（均須按他造當事人之人數附繕本）。
                                            書記官  林　世　傑
中      華      民      國      九十一  年      十      月      十一    日Ａ
